【裁判字號】    99,基簡,670
【裁判日期】    991026
【裁判案由】    給付租金
【裁判全文】
臺灣基隆地方法院基隆簡易庭民事判決
原      告  甲○○
被      告  乙○○
上列當事人間請求給付租金事件，本院於民國99年10月12日言詞
辯論終結，判決如下：
    主  文
原告之訴駁回。
訴訟費用由原告負擔。
    事實及理由
一、原告主張：被告係「德修宮」之負責人，於臺灣基隆地方法
    院95年度基簡字第1164號及96年度簡上字第27號民事事件中
    均以法定代理人身分應訴，且係「德修宮」之占有人。原告
    於96年度簡上字第27號之民事判決確定後，乃執該判決及確
    定證明書向上開法院執行處請求「德修宮」遷讓房屋並賠償
    原告損害，未料被告於執行時，並未到場，且「德修宮」內
    空無一人，亦無財產可執行，被告既係「德修宮」之負責人
    即需對「德修宮」之債務負責。並聲明：被告應給付原告新
    台幣30萬5,858 元。
二、被告則以：原告據以請求「德修宮」遷讓房屋賠償損害之依
    據乃係96年度簡上字第27號民事判決及確定證明書，而該判
    決中之債務人係「德修宮」，並非被告，被告雖曾以「德修
    宮」之法定代理人身分應訴，但非表示被告有積欠原告債務
    ，原告所得主張之債權債務關係，乃存在於原告與「德修宮
    」間，且被告只是「德修宮」之暫時管理人，「德修宮」之
    債務與其無關等語資為抗辯。並聲明：如主文所示。
三、原告主張其與「德修宮」之遷讓房屋訴訟中，被告係「德修
    宮」之法定代理人，而於96年度簡上字第27號之民事判決（
    原審案號：95年度基簡字第1164號）確定後，原告乃持民事
    判決及確定證明書向本院執行處請求「德修宮」遷讓房屋並
    賠償原告損害，惟執行無效果等節，業據原告提出95年度基
    簡字第1164號、96年度簡上字第27號民事判決、債權憑證、
    本院民事執行處通知、基隆市道教會團體會員證書等件影本
    為證，並經本院調取本院96年度簡上字第27號民事案卷、97
    年度執字第11676 號執行卷核閱無訛，復為被告不爭執，應
    堪信為真實。是本件爭執之點乃在於原告得否以被告係「德
    修宮」之法定代理人或管理占有人即主張被告應就「德修宮
    」之債務負責？
四、按凡有僧道住持之宗教上建築物，不論用何名稱，均為寺廟
    ；寺廟財產及法物為寺廟所有，由住持管理，監督寺廟條例
    第1 條及第6 條第1 項分別定有明文。查「德修宮」雖未依
    監督寺廟條例向地方主管機關辦理登記，惟其有會員吳瓊珠
    、林麗華、乙○○、吳憲一、李麗娟、楊盛智等人，設有代
    表人乙○○，亦有一定之名稱「德修宮」，且有位於基隆市
    ○○區○○路44、46號3 樓之事務所，並以祭祀特定神明為
    目的，且受有信徒捐贈之香油錢，堪認屬非法人團體，此經
    本院96年度簡上字第27號民事確定判決認定明確，亦足認定
    「德修宮」之捐贈者已有使所捐贈之財產脫離自己所有，而
    成為「德修宮」廟內獨立財產之意。又非法人團體，其內部
    關係應如何規範，法無明文，惟「德修宮」既具有獨立之財
    產，且向基隆市道教會申請入會，並經核發基隆市道教會團
    體會員證書在案，堪認「德修宮」對外實係一獨立之行為主
    體，性質上應類推適用法人之規定。又「法人於法令限制內
    ，有享受權利、負擔義務之能力」民法第26條前段定有明文
    ，「德修宮」於性質上既類推適用法人之規定，即具有單獨
    負擔義務之能力，「德修宮」與被告乙○○亦屬不同之權利
    主體。而原告所主張之上開債權債務關係，係存於原告與「
    德修宮」間，其所主張請求之對象即應為「德修宮」，實難
    以其對「德修宮」之求償未果，即遽認原告得向被告乙○○
    個人求償，從而，原告本於上揭原因事實所為之請求為無理
    由，應予駁回。
五、本件事證已臻明確，其餘兩造主張、陳述暨所提之證據，經
    審酌均與本院前揭判斷不生影響，爰不一一詳予論述，附此
    敘明。
六、結論：原告之訴為無理由，依民事訴訟法第78條判決如主文
中    華    民    國    99    年    10    月    26    日
                  基隆簡易庭法  官  周霙蘭
以上正本係照原本作成。
對於本件判決如有不服，應於收受送達後20日內向本院提出上訴
書狀，上訴於本院合議庭，並按他造當事人之人數附具繕本。
中    華    民    國    99    年    10    月    26    日
                            書記官  王毓嫻

司法院資訊處製作；財團法人民間司法改革基金會備份。
